【裁判字號】    99,上更(一),105
【裁判日期】    990720
【裁判案由】    違反藥事法
【裁判全文】
臺灣高等法院高雄分院刑事判決     99年度上更(一)字第105號
上  訴  人  臺灣高雄地方法院檢察署檢察官
上  訴  人
即  被  告  乙○○
上列上訴人因被告違反藥事法案件，不服臺灣高雄地方法院96年
度訴字第3540號中華民國96年10月11日第一審判決（起訴案號：
臺灣高雄地方法院檢察署95年度偵字第26736 號），提起上訴，
判決後，經最高法院發回更審，本院判決如下：
    主  文
原判決關於附表二編號2販賣偽藥予甲○部分及定執行刑撤銷。
乙○○被訴販賣偽藥予甲○部分無罪。
    理  由
一、公訴意旨略以：乙○○明知其向鄭文富（另行偵辦）以每包
    80粒價格新臺幣（下同）1,500 元之減肥藥，其外包裝未刊
    載廠商名稱、許可證字號、主要成分、主治效能、副作用及
    禁忌等事項，顯係不詳姓名之人未經核准擅自製造，乃其竟
    為牟暴利，自91年起，以百貨公司專櫃小姐為對象，以每包
    3,000 元或3,200 元不等之價格，除販賣上揭偽藥予莊棉棉
    、鄭雅惠、劉嘉綸、許麗萍、許淑君等人（此部分業已判刑
    確定），另有於附表二編號2 所示之時間，以1,160 元販賣
    減肥藥予甲○，嗣經檢察官於95年9 月21日指揮警察，在台
    北縣新莊市○○路694 巷3 弄9 號搜索查獲，扣得上揭偽藥
    29包、新莊農會存摺1 本、送貨單5 本、藥品檢驗單1 張、
    行動電話2 支等，因認被告乙○○販賣偽藥予甲○部分亦涉
    犯藥事法第83條第1 項之販賣偽藥罪嫌云云。
二、按犯罪事實應依證據認定之，無證據不得認定犯罪事實，不
    能證明被告犯罪者，應諭知無罪之判決，刑事訴訟法第154
    條第2 項、第301 條第1 項定有明文。又被告之自白，不得
    作為有罪判決之唯一證據，仍應調查其他必要之證據，以察
    其是否與事實相符，刑事訴訟法第156 條第2 項亦有明文規
    定。
三、經查，檢察官起訴書僅載明被告有以每包（80粒）3,000 元
    或3,200 元不等之價格販賣偽藥予莊棉棉、鄭雅惠、劉嘉綸
    、許麗萍、許淑君等人，共計獲利97萬6,260 元等情，雖未
    載述被告乙○○有販賣前揭減肥偽藥予甲○之事實，惟起訴
    書證據清單有引上揭新莊市農會帳戶交易紀錄，並認被告於
    95年7 月1 日以後之7 次犯行，為數罪，請分論併罰等情，
    因附表二編號2 部分為上揭農會帳戶交易紀錄之一部分，故
    本院認被告涉嫌販賣偽藥部分，亦包括販賣給甲○部分，法
    院自應依法審理。原審以扣案被告乙○○所有之新莊市農會
    帳號00000000000000帳號上，有甲○匯給被告之1,160 元款
    項及被告已認罪，即認被告有販賣上揭減肥偽藥予甲○之犯
    行，而予以論科。然被告於本院前審及本次審理時，已否認
    有於95年7 月11日販賣減肥偽藥予甲○之事實，辯稱：是日
    甲○轉帳之1,160 元，並非出售偽藥之收入，該部分與本案
    無關等語（見本院上訴字卷第76、77頁），是則該筆款究否
    為甲○向被告購買偽藥之款項，即有查明之必要。本院本次
    審理時傳喚證人甲○，據證人甲○到庭結證稱：伊於95年7
    月11日確有匯款1,160 元入被告新莊農帳戶，該款項是伊託
    被告購買日本品牌POLA營養霜化粧品之價款，被告未曾向伊
    推銷減肥藥，因伊很瘦，僅42公斤，無需使用減肥產品等語
    ，並提出其華南銀行00000000000000號存摺為證，該存摺95
    年7 月11日確有轉帳支出1,190 元，且據其供稱：化粧品價
    款為1,160 元，30元是手續費等語，有本院將該存摺拷貝之
    影本附卷可稽；經本院當庭勘驗證人甲○身材，確甚為清瘦
    無訛，是被告於本院歷次審理時否認販賣減肥偽藥予甲○等
    語，應堪採信。況起訴意旨既認被告係以每包1,500 元之價
    格買入上揭減肥藥，再以3,000 元或3,200 元之價格賣予他
    人牟利，衡諸常情，被告當不可能不計成本，反以低於成本
    價1,500 元之1,160 元將減肥偽藥賣予甲○，益見被告於原
    審之自白與事實並不相符。
四、綜上所述，並無確切之事證足證被告乙○○有販賣偽藥予甲
    ○之事實，原審未予詳察，竟予論罪科刑，自有未洽。被告
    上訴否認此部分犯罪，而指摘原判決此部分不當，非無理由
    ，應由本院將原判決此部分撤銷，諭知被告無罪。
五、原判決除甲○部分外，被告其他販賣偽藥之犯行，業經判決
    確定，故不再論列。
據上論結，應依刑事訴訟法第369條第1項前段、第364條、第301
條第1 項，判決如主文。
本案經檢察官陳國全到庭執行職務。
中    華    民    國    99    年    7     月    20    日
                  刑事第四庭    審判長法  官  蕭權閔
                                      法  官  李嘉興
                                      法  官  陳吉雄
以上正本證明與原本無異。
如不服本判決應於收受本判決後10日內向本院提出上訴書狀，其
未敘述上訴理由者，並得於提起上訴後10日內向本院補提理由書
狀（均須按他造當事人之人數附繕本）「切勿逕送上級法院」。
中    華    民    國    99    年    7     月    22    日
                                      書記官  郭蘭蕙
附表一
┌──┬─────────┬───────┬──────────┐
│編號│名        稱      │  數        量│  備           註   │
├──┼─────────┼───────┼──────────┤
│ 1  │減肥調理藥包      │貳拾玖包      │供犯罪預備所用      │
├──┼─────────┼───────┼──────────┤
│ 2  │送貨單            │壹本          │供犯罪所用之物      │
├──┼─────────┼───────┼──────────┤
│ 3  │行動電話（序號3553│壹支          │供犯罪所用之物（含09│
│    │00000000000）     │              │00000000號SIM 卡）  │
└──┴─────────┴───────┴──────────┘
附表二
┌──┬──────┬────────┬────────────┐
│編號│日期（民國）│金額（新臺幣）  │備註（販賣對象）        │
├──┼──────┼────────┼────────────┤
│ 1  │95年7月3日  │33000元         │王素敏                  │
├──┼──────┼────────┼────────────┤
│ 2  │95年7月11日 │1160元          │甲○                    │
├──┼──────┼────────┼────────────┤
│ 3  │95年7月13日 │9000元          │                        │
├──┼──────┼────────┼────────────┤
│ 4  │95年7月20日 │3200元          │王惠萍                  │
├──┼──────┼────────┼────────────┤
│ 5  │95年7月31日 │48000元         │王素敏                  │
├──┼──────┼────────┼────────────┤
│ 6  │95年8月11日 │9000元          │許淑君                  │
├──┼──────┼────────┼────────────┤
│ 7  │95年9月4日  │15000元         │王素敏                  │
└──┴──────┴────────┴────────────┘

司法院資訊處製作；財團法人民間司法改革基金會備份。
